【裁判字號】    98,訴,1511
【裁判日期】    990824
【裁判案由】    毒品危害防制條例
【裁判全文】
臺灣高雄地方法院刑事判決              98年度訴字第1511號
公  訴  人  臺灣高雄地方法院檢察署檢察官
被      告  甲○○
上列被告因違反毒品危害防制條例案件，經檢察官提起公訴（98
年度毒偵字第3548號），本院判決如下：
    主  文
甲○○施用第一級毒品，處有期徒刑拾月。
    事  實
一、甲○○前因施用毒品案件，經本院97年度毒聲字第1463號裁
    定令入勒戒處所施予觀察、勒戒，於民國97年10月22日入所
    執行，因無繼續施用毒品傾向，於97年12月5 日執行完畢釋
    放，並經臺灣高雄地方法院檢察署檢察官以97年度毒偵字第
    8723號不起訴處分確定。
二、詎其經前開觀察、勒戒執行完畢後5 年內，仍不知悔改，復
    基於施用第一級毒品之犯意，於98年4 月29日晚間6 時20分
    許，即後開經採尿送驗時點回溯96小時內某時，在不詳地點
    ，施用第一級毒品海洛因1 次。嗣為警通知到案，於98年4
    月29日晚間6 時20分依法採尿送驗呈嗎啡即海洛因經人體水
    解代謝產物陽性反應而查獲。
三、案經高雄市政府警察局三民第二分局報告臺灣高雄地方法院
    檢察署檢察官偵查起訴。
    理  由
壹、證據能力部分：
一、按鑑定人由審判長、受命法官或檢察官就下列之人選任1 人
    或數人充之：(一)就鑑定事項有特別知識經驗者。(二)經政府機
    關委任有鑑定職務者；鑑定之經過及其結果，應命鑑定人以
    言詞或書面報告；法院或檢察官得囑託醫院、學校或其他相
    當之機關、團體為鑑定，或審查他人之鑑定，並準用第203
    條至第206 條之1 規定，刑事訴訟法第198 條、第206 條第
    1 項、第208 條第1 項分別定有明文。本件卷附高雄市立凱
    旋醫院濫用藥物尿液檢驗報告，雖係被告以外之人於審判外
    之書面陳述，然該院係臺灣高雄地方法院檢察署關於施用毒
    品鑑定（尿液）選定之概括選任鑑定機關，此有臺灣高雄地
    方法院檢察署92年10月23日雄檢楠文字第0921000294號函附
    之「臺灣高雄地方法院檢察署檢察長概括選任鑑定人或囑託
    鑑定機關（團體）名冊」足參，則上開鑑定書，為刑事訴訟
    法第159 條第1 項規定之例外情形，應有證據能力。
二、又被告以外之人於審判外之陳述，雖不符刑事訴訟法第159
    條之1 至之4 之規定，然經當事人於審判程序同意作為證據
    ，法院審酌該言詞陳述或書面陳述作成時之情況，認為適當
    者，亦得為證據，刑事訴訟法第159 條之5第1項定有明文。
    本判決後開引用其他具有傳聞證據性質之證據資料，已經檢
    察官、被告於審理期日同意為證據使用，是其縱無刑事訴訟
    法第159 條之1 至第159 條之4 或其他傳聞法則例外之情形
    ，亦經本院審酌該證據作成之情況，既無違法取得情事，復
    無證明力明顯過低等情形，以得供做法院判斷事實之依據為
    適當，認為均有證據能力，得為證據。
貳、實體部分：
一、訊據被告甲○○於本院審理時矢口否認施用第一級毒品海洛
    因，對其前開為警採尿送驗結果呈嗎啡陽性反應，先於警詢
    中辯稱：伊在採尿前曾經「服用一星期」之感冒藥；採尿當
    天伊曾先行前往「重心診所」採驗尿液，並無毒品反應（警
    卷第1 頁反面）云云；於偵查中又稱：伊因罹患感冒，於採
    尿「前一天」有服用「國安感冒糖漿」，沒有看醫生（偵卷
    第4 頁）云云；嗣本院審理時則辯稱：伊當時使用的藥品是
    朋友乙○○拿來的大陸製壯陽那一類的藥品（本院98年度訴
    字第1511號案卷〔下稱本院(二)卷〕第28頁）云云，並聲請傳
    喚證人即據稱為提供其大陸製壯陽藥之人乙○○、證人即其
    前女友許紫涵，復提出重心診所尿液毒物濃度測定單1 紙，
    及據其聲稱為友人提供之不明來源壯陽藥物膠囊5 顆為證。
    經查：
  (一)本件被告甲○○為列管之毒品人口，前揭時地為警通知至警
    局接受採尿送高雄市立凱旋醫院以氣相層析質譜儀分析法（
    GC/MS ）等方法鑑驗結果，因確認濃度達427ng/ml，高於行
    政院衛生署依毒品危害防制條例第33條之1 第3 項授權訂定
    「濫用藥物尿液檢驗作業準則」第18條第1 項第2 款第1 點
    規定之閾值標準300ng/ml，而經判定為嗎啡陽性反應等情，
    除據被告甲○○供述在卷，並有列管毒品人口尿液檢體採集
    送驗紀錄表（警卷第3 頁）、高雄市立凱旋醫院98年6 月1
    日編號DALR2051號濫用藥物尿液檢驗報告（警卷第4 頁）附
    卷可稽。嗣同一尿液樣本經本院囑託法務部調查局仍以氣相
    層析質譜儀分析法（GC/MS ）等方法鑑驗，其嗎啡成分歷經
    約5 個月之衰減，雖已降低至判定陽性標準之閾值以下，仍
    經驗得濃度為88ng/ml ，有法務部調查局98年10月14日調科
    壹字第09800525330 號鑑定書（本院98年度審訴字第3179號
    案卷〔下稱本院卷(一)〕第22頁）、98年11月16日調科壹字第
    09800556290 號函（本院卷(二)第8 頁）在卷可按，茲該等鑑
    定以氣相層析質譜儀（GC/MS ）分析法為確認鑑驗之方法，
    不致出現偽陽性反應，有行政院衛生管制藥品管理局92年6
    月20日管檢字第0920004713號函附卷可按，縱卷附被告甲○
    ○提出據其自稱為前揭到案採尿同日稍早冒用「林志勇」名
    義，自行前往私人開設「重心診所」驗尿之報告（偵卷第6
    頁），亦顯示其經驗得之「海洛因」濃度為71ng/ml ，非如
    所辯為全無毒品反應云云，亦足徵被告甲○○前揭時地為警
    採尿時，其尿液中確有嗎啡成分，濃度之高並經上開鑑定機
    關鑑定已逾應判定為陽性之閾值標準，堪予認定。
  (二)被告甲○○於警詢及偵查中雖先後辯稱其尿液中嗎啡成分係
    因前開採尿前曾服用感冒藥並為期一週所致，或於驗尿前一
    日曾飲用「國安感冒糖漿」而未就醫云云，然姑不論其前後
    所辯使用之時間已然矛盾，今查各種國安感冒糖漿均不含嗎
    啡類成分，有行政院衛生署管制藥品管理局91年3 月29日管
    檢字第104476號函在卷可參，原無因服用該藥物而經驗得尿
    液中有嗎啡成分之可能，是被告甲○○此部分所辯，亦不足
    採。
  (三)又被告甲○○於本院審理時雖辯稱其經採尿前曾另服用友人
    乙○○提供之不明來源大陸製壯陽藥物，經本院將其提出之
    不明黑色膠囊5 顆囑託法務部調查局鑑驗結果，亦驗出均含
    海洛因成分，並認為如服用該等膠囊，尿液中應可能檢測出
    鴉片類（嗎啡、可待因）成分，有該局99年4 月19日調科壹
    字第09900168090 號函存卷可查。然經本院按被告甲○○陳
    報之證人姓名、年籍資料（本院卷(二)第30頁），傳喚全國唯
    一符合該條件並名為乙○○之人（詳本院卷(二)第42頁「個人
    基本資料查詢結果」）到庭後，除據當庭具結後證稱與被告
    甲○○並不相識，亦不曾交付所稱壯陽藥物（本院卷(二)第51
    頁、第52頁）等語外，經本院向行政院衛生署食品藥物管理
    局函詢結果，海洛因、鴉片、可待因等成分不僅無提昇男性
    性功能之作用，使用可待因猶有降低性衝動、導致勃起障礙
    問題等情，有該局99年7 月23日FDA 管字第0990041442號函
    在卷可參，原不可能為製造者添加於強調壯陽作用之藥劑中
    。衡情，苟被告甲○○於採尿前果已持有並因不知情而服用
    上開含海洛因成分之膠囊，其經前開通知到案採尿前，尚且
    知所警覺而先行至私人診所驗尿，依常情其為警採尿驗得有
    嗎啡成分時，自無不即時澄清並提出各該可疑事物供查證之
    理，乃其不僅於警詢、偵訊中全未提及，猶遲至99年1 月28
    日，距案發已歷9 月後，始於本院審理時提出上開自稱供「
    壯陽」，卻含有足以導致勃起障礙成分之膠囊充數，顯係臨
    訟飾卸之詞，欲蓋彌彰，其前揭施用海洛因犯行，堪予認定
    。至於證人即被告甲○○之前女友許紫涵於本院審理時，雖
    到庭證稱被告於98年4 月中旬即前揭採尿時點前約1 至2 週
    ，確曾為求壯陽而服用他人提供之咖啡色膠囊云云，然依其
    描述特徵，所見與上開被告甲○○提出供本院送驗之物是否
    相同，已非無疑，況膠囊裝填之物，拆卸便利，內容物原可
    輕易添加、置換，其經歷時9 月而提出於本院時，內容是否
    全然無異，亦有可議，是除有其他積極事證可為不同之認定
    者外，證人許紫涵此部分證詞，尚不影響本院前開認定之結
    果，附此敘明。
二、被告甲○○前因施用毒品案件，經本院97年度毒聲字第1463
    號裁定令入勒戒處所施予觀察、勒戒，於97年10月22日入所
    執行，因無繼續施用毒品傾向，於97年12月5 日執行完畢釋
    放，並經臺灣高雄地方法院檢察署檢察官以97年度毒偵字第
    8723號不起訴處分確定，有臺灣高等法院被告前案紀錄表、
    臺灣高雄地方法院檢察署刑案資料查註紀錄表、全國施用毒
    品案件紀錄表、受觀察勒戒人毒品及前科紀錄簡列表各1 份
    在卷可按，其經觀察、勒戒執行完畢釋放後，5 年內再犯本
    件施用第一級毒品海洛因之犯罪事證已臻明確，應依法論科
    。
三、按海洛因為毒品危害防制條例第2 條第2 項第1 款規定之第
    一級毒品，除法律另有規定者外，不得持有、施用。核被告
    甲○○所為，係犯毒品危害防制條例第10條第1 項之施用第
    一級毒品罪。其因施用而持有海洛因之低度行為，應為施用
    之高度行為所吸收，不另論罪。爰審酌被告甲○○之年齡、
    品行、智識能力、犯罪手段、行為對法益造成侵害之程度，
    其為55年12月14日出生、受有高中肄業教育程度、業工之人
    ，有警詢年籍等資料在卷可參，本件犯罪時年41歲，正值盛
    年，前於96年間因犯恐嚇取財罪，經臺灣高等法院高雄分院
    97年度上易字第675 號（本院96年度易字第3618號）判處有
    期徒刑1 年，緩刑3 年確定，有臺灣高等法院被告前案紀錄
    表及臺灣高雄地方法院檢察署刑案資料查註紀錄表各1 份在
    卷可按，緩刑期間仍不知警惕而再犯本罪，素行欠佳，並考
    量其犯罪後之態度等一切情狀，量處如主文所示之刑，以資
    儆懲。
四、扣案被告甲○○提出之黑色膠囊5 顆已因鑑驗而拆解呈粉末
    狀，經鑑驗結果雖含海洛因成分，已如前述，然其用途乃被
    告因涉訟而提出以掩飾犯行之物，與其本件施用毒品犯行尚
    無關連，並待移由檢察官查明其行為是否另構成持有第一級
    毒品或其他犯罪，爰不另為沒收之諭知，附此敘明。
據上論斷，應依刑事訴訟法第299 條第1 項前段，毒品危害防制
條例第10條第1 項，判決如主文。
本案經檢察官李茂增到庭執行職務
中    華    民    國    99    年    8     月    24    日
              刑事第十九庭  審判長  法  官  陳志銘
                                    法  官  黃宣撫
                                    法  官  陳松檀
以上正本證明與原本無異。
如不服本判決應於收受本判決送達後10日內向本院提出上訴書狀
，其未敘述上訴理由者，並得於提起上訴後10日內向本院補提理
由書狀（均須按他造當事人之人數附繕本）「切勿逕送上級法院
」
中    華    民    國    99    年    8     月    25    日
                                    書記官  彭帥雄
附錄本件判決引用之法條：
毒品危害防制條例第10條第1項
施用第一級毒品者，處6 月以上5 年以下有期徒刑。

司法院資訊處製作；財團法人民間司法改革基金會備份。
